【裁判字號】    92,上易,1251
【裁判日期】    920602
【裁判案由】    違反商標法
【裁判全文】
臺灣高等法院臺中分院刑事判決                  九十二年度上易字第一二五一號
    上  訴  人  臺灣台中地方法院檢察署檢察官
    被      告  甲○○
右上訴人因被告違反商標法案件，不服臺灣臺中地方法院中華民國九十二年六月二日
第一審判決（九十二年度中簡上字第二五號，聲請簡易判決處刑案號：臺灣臺中地方
法院檢察署九十一年度偵字第一七一一五號），提起上訴，本院判決如左：
    主      文
上訴駁回。
    理      由
一、本案經本院審理結果，認第一審判決以不能證明被告甲○○犯罪，而諭知無罪，
    並無不當，應予維持，並引用第一審判決書記載之證據及理由（如附件）。
二、按：「對於簡易判決之上訴，準用刑訴法第三編第一章及第二章之規定。管轄第
    二審之地方法院合議庭受理簡易判決上訴案件，應依通常程序審理。其認案件有
    刑訴法第四五二條之情形者，應撤銷原判決，逕依通常程序為第一審判決」，法
    院辦理刑事訴訟簡易程序案件應行注意事項第十四條定有明文。本件被告甲○○
    因涉犯商標法第七十七條、第六十二條第一款等罪嫌，由檢察官聲請簡易判決處
    刑，經原審法院台中簡易庭以九十一年度中簡字第二○五二號簡易判決處刑拘役
    二十日；被告不服提起上訴後，由管轄之原審法院合議庭以九十二年度中簡上字
    第二五號判決，將原判決撤銷，改判甲○○無罪。依上開注意事項規定，原審法
    院合議庭九十二年度中簡上字第二五號判決，屬第一審判決，檢察官因對該判決
    表示不服，自得依法提起上訴，被告認本案原審法院合議庭判決為第二審判決，
    案已確定，依法不得上訴，應將檢察官之上訴，由程序上予以駁回云云，法律上
    之見解尚非可採。
三、檢察官上訴意旨以：依告訴人弘爺食品股份有限公司（下稱弘爺公司）具狀請求
    上訴，略以：弘爺公司於民國九十一年五月二十七日發給被告甲○○之台中三十
    七支局第二三一號郵局存證信函，已明確聲明被告應立即停止違約行為，並已在
    該函中詳述被告違約之情形，並要求應處理之方式，然被告均置之不理，既未出
    面處理，亦未拆除告訴人公司之招牌，是被告違反商標法之行為極為明顯。又縱
    論及「合約書中有載到期可加簽壹年，係告訴人未拿合約去換約」，該合約有效
    日期為八十八年十一月四日起至八十九年十二月三十一日止，延一年亦是九十年
    十二月三十一日，故被告亦無權於九十一年起仍使用，益證被告有違反商標法之
    犯行。原審判決有失察之處，因之請求檢察官上訴，經核尚非顯無理由，爰依刑
    事訴訟法第三百四十三條第二項、第三百六十一條提起上訴等語。
四、經查：原判決理由五之(一)已綜合告訴人公司三十四紙送貨單、加盟合約書第二十
    一條第二項之約定、告訴人公司業務員林宥墡、證人楊翠娥等人之證言，詳予論
    述而認苟弘爺公司確未默許被告使用服務標章，何以於合約期限屆滿後之一年五
    月個餘月間，仍不間斷的供應貨品給被告並收取貨款。其論述合乎事實及經驗法
    則，並無何違誤之處。況依卷附告訴人公司所提台中郵局三十七支局九十一年五
    月二十七第二三一號存證信函內容所載：「一、台端前與本公司簽約加盟『弘爺
    』早餐店，依法台端必須遵守加盟契約之規定，方得使用本公司之『弘爺』品牌
    商標。二、傾知，台端違約，竟私自向他人購貨，而仍以本公司品牌對外營業‧
    ‧‧四、又台端之行為除了違約，亦屬侵害本公司之商標權」內容觀之，告訴人
    公司並未直接提及被告與告訴人公司間之加盟契約早於八十九年十二月三十一日
    即已屆滿之事，且認被告係因私自向他人購貨而違約，並因此侵害告訴人公司商
    標權，已間接肯定被告仍屬加盟關係之地位。另由上開存證信函第五點所載：「
    故限函到五日內出面處理，並即日起，終止台端之加盟關係‧‧‧」一語觀之，
    告訴人公司既表明即日起，始終止與被告之加盟關係，即明顯表示在其以存證信
    函通知被告之前，雙方仍存有加盟關係，否則又何須「自即日起終止加盟關係」
    ？上訴意旨認雙方之加盟關係充其量亦僅至九十年十二月三十一日為止，被告自
    九十一年起仍屬無權使用告訴人公司之服務標章云云，尚非可採。次查，告訴人
    雖以上開存證信函終止與被告間之加盟關係，然被告否認曾收受該份存證信函，
    告訴人又無法提出相關之簽收回執為憑，自無從證明告訴人所指為真實。退步言
    之，縱認被告曾收受該份存證信函，惟以雙方於本案偵、審中，對於被告所經營
    之太原店是否有違約向他人購貨之情事，雙方仍有爭執，則在雙方爭議過程中，
    被告未立即將有告訴人公司服務標章之招牌卸下，以待爭議雙方經溝通協調之後
    再為處理，並無何違情之處，自難以此而認被告於收受存證信函後未立即將該招
    牌卸下（被告於偵查中以書狀表明已於檢察官訊問後更改店名並換招牌），即認
    被告有意圖欺騙他人，而侵害告訴人公司服務標章之犯意。此外復查無其他積極
    證據足資證明被告有公訴人所指之犯行。原審因而為被告無罪之判決，並無何不
    當之處。檢察官援用告訴人公司請求上訴意旨所指摘各情，尚非可採，其上訴為
    無理由，應予駁回。
五、據上論斷，應依刑事訴訟法第三百七十三條、第三百六十八條，判決如主文。
本案經檢察官乙○○到庭執行職務。
中      華      民      國      九十二     年     八      月   二十八   日
                                臺灣高等法院臺中分院刑事第四庭
                                      審判長法  官  江  德  千
                                            法  官  蕭  錦  鍾
                                            法  官  劉  登  俊
右正本證明與原本無異。
不得上訴。
                                            書記官  吳  麗  琴
中      華      民      國      九十二     年     八      月   二十八   日
                                                                        Ｒ
臺灣臺中地方法院刑事判決                        九十二年度中簡上字第二五號
    上  訴  人
    即  被  告  甲○○  女  三十四歲（民國○○○年○月○日生）
                        住嘉義市布袋鎮龍江里新厝仔三００之四二號
                        居台中市○○○街一一八號四樓之一
                        身分證統一編號：Ｚ000000000號
右上訴人因違反商標法案件，不服本院臺中簡易庭九十一年度中簡字第二０五二號中
華民國九十一年十一月二十九日第一審簡易判決（聲請簡易判決處刑案號：臺灣臺中
地方法院檢察署九十一年度偵字第一七一一五號），提起上訴，本院管轄之第二審合
議庭判決如左：
    主  文
原判決撤銷。
甲○○無罪。
    理  由
一、聲請簡易判決處刑意旨如起訴書所載（如附件）。
二、按犯罪事實應依證據認定之，無證據不得推定其犯罪事實；又案件不能證明被告
    犯罪者，應諭知無罪之判決，刑事訴訟法第一百五十四條、第三百零一條第一項
    分別定有明文。又違反商標法第六十二條及同法第七十七條準用第六十二條之規
    定，必行為人明知其未經授權或准許使用他人之商標或服務標章，而仍擅自使用
    ，始與該條之構成要件相同。
三、檢察官認上訴人涉有商標法第七十七條、第六十二條第一款之犯行，無非係以被
    告於偵查中之自白，告訴代理人之指述，並有中華民國服務標章註冊證、加盟契
    約書各一紙、現場照片一張附卷等情為據。
四、訊據上訴人固坦承於八十九年十二月三十一日後之加盟期限屆滿後，未再與弘爺
    公司簽約等情，惟堅決否認有何違反商標法之犯行，其上訴意旨略以：弘爺食品
    股份有限公司（下稱弘爺公司）公司與其經營之早餐店所簽加盟合約書之合約有
    效期限雖至八十九年十二月三十一日止，惟依該合約書第二十一條第二項規定，
    「乙方（即上訴人）如未有違約行為，甲方（即弘爺公司）得於本合約到期四十
    天內，與乙方延長合約期限之加簽一年，不收取任何費用，續約如屆滿得依此方
    式類推。」，但其於合約到期前即請負責太原店的廖敏如女士通知弘爺公司，拿
    合約書至太原店簽約，但長達一年五個月的期間，弘爺公司送貨如常，惟均未派
    員前來簽約，其既已盡通知加簽之事，而弘爺公司於期限屆至後又供貨不斷，顯
    見弘爺公司已有續約之意思。
五、經查：
（一）上訴人於八十八年十一月四日加盟弘爺公司，任弘爺公司太原店（址設台中市
      ○○路○段二四七號）之負責人，加盟期間至八十九年十二月三十一日止等情
      ，有弘爺集團連鎖企業集團加盟合約書一份在卷可按，且上訴人自承於八十九
      年十二月三十一日後之加盟期限屆滿後，未再與弘爺公司簽約等語，核與告訴
      代理人指述情節相符，則上訴人此部分之自白應堪採信。惟再查，弘爺公司於
      上開加盟合約期限屆滿後之九十年一月一日起至九十一年五月十七日猶正常供
      貨給上訴人並收取貨款等情，除有弘爺公司貨單三十四紙外，並經證人即弘爺
      公司之業務員林宥墡到庭證述屬實，則苟弘爺公司確未默許上訴人使用服務標
      章，何以於合約期限屆滿後之一年五月個餘月間，仍不間斷的供應貨品給上訴
      人並收取貨款呢？再參以依上開加盟合約書第二十一條第二項規定，「乙方（
      即上訴人）如未有違約行為，甲方（即弘爺公司）得於本合約到期四十天內，
      與乙方延長合約期限之加簽一年，不收取任何費用，續約如屆滿得依此方式類
      推。」所示，加簽合約，並不需要另外收取費用，而弘爺公司自始至終均未主
      張上訴人於上開合約期限內有何違約行為，衡情，上訴人於合約期限內既無違
      約之行為，其自得為加簽合約，且於期限屆滿後加簽合約，又不需要另外收取
      費用，苟上訴人未有相當的確信，其加簽合約不過是舉手之勞，為何會一再遲
      誤簽約的時間呢？再參以證人楊翠娥亦到庭證稱：簽約時，不見得要到公司簽
      ，也可以到加盟店簽等語，顯見弘爺公司至加盟店簽約亦確有其事，則證人廖
      敏如到庭證稱：伊當時有跟弘爺公司楊翠娥副理說因為伊拿到大里總公司簽約
      比較遠，請他拿過店來簽，他說好，我一直相信他們會拿來給我們等語（詳見
      九十二年一月二十八日訊問筆錄），應堪採信。
（二）雖證人即弘爺公司輔導主任顧鈞豪到庭證稱：我們有書面通知他們到公司換約
      ，在到期前二個月至一個月間有書面通知，該家太原店是由林宥墡通知的等語
      、證人即弘爺公司營業處副理張朝治到庭證稱：我們會發通知單，由營業處業
      部的物流司機下去發等語，惟證人林宥墡係於九十年六月三日始進入弘爺公司
      ，且其對合約之事，亦不清楚等情，已據其證述在卷，而證人張朝治復證稱：
      該家太原店的通知單是何人負責發放的，還要再查等語，可見上開證人證述均
      不足以證明上訴人確有收到換約的通知單，而未履行之情形。
六、綜上所述，上訴人上開所辯，應非虛構之詞，堪值採信。則上訴人因相信弘爺公
    司會拿合約書前來加簽換約，而繼續使用該公司之服務標章，縱遲未換約，猶難
    認其有未經授權擅自使用他人服務標章之故意，自不得率以該罪相繩，此外，復
    查無其他積極之證據，足認上訴人確有上開犯行。則原審未予詳察，逕以上訴人
    於合約期限屆至後猶使用該服務標章等情，即遽予論罪科刑，尚有未當，上訴人
    上訴意旨指摘原審判決不當，為有理由，應由本院將原判決予以撤銷，並改依通
    常程序自為第一審諭知上訴人無罪之判決。
據上論斷，應依刑事訴訟法第四百五十二條、第四百五十五條之一第一項、第三項、
第三百六十九條第一項前段、第三百六十四條、第三百零一條第一項，判決如主文。
中       華        民        國    九十二    年    六     月     二     日
                                  臺灣臺中地方法院刑事第三庭
                                      審判長法  官   劉  錫  賢
                                            法  官   江  奇  峰
                                            法  官   吳  進  發
右正本證明與原本無異。
如不服本判決，應於判決送達後十日內向本院提出上訴狀，上訴於臺灣高等法院臺中
分院( 須附繕本 )。
                                            書記官
中       華        民        國    九十二    年    六     月     三     日


司法院資訊處製作；財團法人民間司法改革基金會備份。
